臺灣高雄地方法院交通事件裁定　　　 100年度交聲字第2043號
原處分機關　交通部公路總局高雄區監理所
代　表　人　劉育麟
異　議　人
即受處分人　林恩全
上列異議人即受處分人因違反道路交通管理處罰條例案件，對於
交通部公路總局高雄區監理所於民國100 年10月12日所為之高監
營裁字第裁80-B00000000號裁決處分聲明異議，本院裁定如下：
    主  文
異議駁回。
    理  由
一、原處分意旨略以：異議人即受處分人林恩全（下稱受處分人
    ），於民國100年9月5日10時34分許，騎乘車牌號碼UDZ-450
    號輕型機車，在高雄市○○區○○路、和平路口之「水叮噹
    檳榔攤」前，因拒絕接受酒精濃度測試之檢定，為高雄市政
    府警察局仁武分局大社派出所警員掣單舉發。原處分機關認
    受處分人違反道路交通管理處罰條例第35條第4 項之規定，
    於98年7月29日裁處罰鍰新臺幣（下同）6萬元，並吊銷駕駛
    執照，3年內不得考領。
二、聲明異議意旨略以：受處分人當日並無拒絕酒測，且當時執
    法員警態度極差，受處分人當場已表示願意接受酒測，並配
    合前往警局，並進行酒測6次，既有配合員警進行酒測，並
    無不服酒測之情事，爰依法聲明異議，請求撤銷原處分等語
    。
三、按汽車駕駛人，駕駛汽車經測試檢定有下列情形之一者，處
    1萬5千元以上6萬元以下罰鍰，並當場移置保管該汽車及吊
    扣其駕駛執照1年；因而肇事致人受傷者，並吊扣其駕駛執
    照二年；致人重傷或死亡者，吊銷其駕駛執照，並不得再考
    領：一、酒精濃度超過規定標準。二、吸食毒品、迷幻藥、
    麻醉藥品及其相類似之管制藥品。汽車駕駛人拒絕接受第1
    項測試之檢定者，處新臺幣6萬元罰鍰，並當場移置保管該
    汽車及吊銷該駕駛執照；又汽車駕駛人，曾依第29條第4項
    、第30條第3項、第35條第3項前段、第4項前段、第37條第3
    項、第43條、第61條第1項第3款、第4款後段規定吊銷駕駛
    執照者，3年內不得考領駕駛執照；再汽車駕駛人，因違反
    本條例及道路交通安全規則之規定，受吊銷駕駛執照處分時
    ，吊銷其持有各級車類之駕駛執照，道路交通管理處罰條例
    第35條第1項、第4項、第67條第2項、第68條分別定有明文
    。
四、受處分人雖辯稱：當天伊沒有戴安全帽被攔檢，警察說伊身
    上有酒味，就對伊做酒測，伊有配合，警察放到伊的嘴巴裡
    面伊有吹，警察又拔出來，警察說他有全程錄影，他說他有
    給伊6次機會，但警察當場只有給我3次機會，伊想說可能機
    器壞了，警察就將伊帶回派出所，伊又要求再作酒測，他叫
    伊坐下來，之後就給了伊拒絕酒測罰單，並扣留伊的機車，
    也沒有製作筆錄，錄影也是斷斷續續的等語（本院卷第38頁
    ），惟查：
  （一）交通警員製單舉發違反道路交通管理處罰條例所列之違
        規事實，本質為行政處分，係公務員基於職務上權力，
        依法就特定具體事件所為公法效果之單方行政行為，基
        於公務員為公法行為具有公信力之原則，該行政處分當
        可被推定為有效，其據以依法處分之事實亦應認定為正
        確無誤，本此公信原則，乃立法者賦予行政機關制定違
        反道路交通事件統一裁罰基準及處理細則，使執勤警員
        得立即處分以維交通秩序、安全之行政目的，反之，若
        謂公務員一切行政行為均需預留證據以證其實，則國家
        行政勢必窒礙難行，據此，刑事訴訟法就犯罪證據有關
        規定中，與屬行政秩序罰之交通違規裁罰本旨不合部分
        ，自不在準用之列（臺灣高等法院87年度交抗字第157
        號裁定意旨參照）。另依道路交通管理處罰條例裁處行
        政罰事件，依公法爭議之舉證責任分配法則，固應先由
        行政機關就履踐相關正當法定程序及人民應受處罰之客
        觀違反法令行為，負證明之責，惟倘受處分人就行政機
        關已為相當證明之前開事項欲為抗辯，亦須就其所辯提
        出反證，然行政機關就上揭應為舉證事項，非不得以執
        行查察取締勤務人員，依調查人證程序，就親歷事實提
        供不可替代之證明方法，先予敘明。
  （二）受處分人騎乘其所有之車牌號碼UDZ-450號輕型機車，
        於100年9月5日10時34分許，行經高雄市○○區○○路
        、和平路口之「水叮噹檳榔攤」前，因未戴安全帽為警
        攔檢盤查，並經警要求接受酒精濃度測試之檢定，因呼
        氣酒精測試器未能感應，為警認定拒絕接受酒精濃度測
        試之檢定而掣單舉發等情，業據受處分人於本院調查時
        供述明確，核與證人即當時執行巡邏勤務之高雄市政府
        警察局仁武分局大社派出所警員黃重揚於本院訊問時證
        述情節相符（本院卷第38頁背面至39頁），復有車號查
        詢輕型機車車籍查詢資料、高雄市政府警察局高市警交
        字第B00000000號舉發違反道路交通管理事件通知單影
        本、酒精濃度測試報告影本、高雄市政府交通局高市交
        裁字第裁80-B00000000號違反道路交通管理事件裁決書
        影本、裁決書送達證書影本各1份附卷可稽（本院卷第
        17頁、第23頁背面至25頁），是受處分人於上揭時、地
        接受酒精濃度測試之檢定，而呼氣酒精測試器未能感應
        未能感應之事實，足堪認定。
  （三）證人黃重揚於上揭時、地確有提供呼氣酒精測試器供受
        處分人進行酒精濃度測試之檢定，除經證人黃重揚於本
        院訊問時證述明確，並有高雄市政府警察局仁武分局10
        0年11月2日高市警仁分交字第1000019397號函所附之蒐
        證錄影光碟、錄音帶各1份在卷可參（本院卷附之證物
        存置袋內）。經本院勘驗上開蒐證錄影光碟，清楚可見
        ：酒精濃度測試之檢定過程中，證人黃重揚至少提供呼
        氣酒精測試器供受處分人進行酒精濃度測試3次，受處
        分人亦有含住呼氣酒精測試器之呼氣管3次，受處份人
        對勘驗結果亦無意見，有本院100年11月18日勘驗筆錄1
        份在卷可查（本院卷第41至43頁）。
  （四）證人黃重揚至少有提供呼氣酒精測試器供受處分人進行
        酒精濃度測試之檢定3次，受處分人亦有含住呼氣酒精
        測試器之呼氣管3次等情，已如上述，而呼氣酒精測試
        器均未能感應，亦有酒精濃度測試報告影本1紙附卷可
        考（本院卷第23頁背面），該呼氣酒精測試器甫於100
        年7月13日接受經濟部檢定合格，有效期限至101年7月
        31日或使用次數達1000次，有呼氣酒精測試器檢定合格
        證書影本1紙在卷可佐（本院卷第32頁），足認該呼氣
        酒精測試器於本件舉發時應為正常堪用。證人黃重揚復
        證稱：一般實施酒測3次，正常的酒測過程不用吹很大
        力，很久，只要正常吹氣即可，機器就可以感應，他只
        是含著都沒有吹，但伊在旁有一直叫他要作吹的動作等
        語（本院卷第39頁），呼氣酒精測試器既正常堪用，如
        受處分人於含住呼氣管後確有進行吹氣，依常情及經驗
        法則，呼氣酒精測試器實無未能感應之理。
  （五）本院觀諸證人黃重揚上開證述內容，已明確就當日如何
        執行勤務，發現受處分人未戴安全帽後指示攔停，走近
        受處分人時因聞到酒味而要求進行酒精濃度測試之檢定
        ，經至少提供呼氣酒精測試器3次均未能感應之過程及
        細節證述綦詳，且所述情節前後一致無矛盾，尚無違反
        經驗或論理法則之處，衡以證人黃重揚亦就進行酒精濃
        度測試之檢定過程錄影蒐證，並經本院勘驗屬實，且證
        人黃重揚身為警察人員，與受處分人並不相識，證人黃
        重揚亦證述之前未見過受處分人等語（本院卷第39頁背
        面），復無怨隙，應無在執行勤務中，刻意捏造事實舉
        發素不相識、毫無冤仇之受處分人之必要，且其於負有
        具結義務並可能受刑法偽證罪處罰之情形下，仍於法庭
        為前揭證言，其證言之憑信性應可獲得擔保。復警員取
        締交通違規行為，本與民眾立於潛在之對立關係，為避
        免引發民怨或爭議，而影響自身勤務之執行及警方執法
        之威信，衡情應會謹慎將事，在得以確定民眾違規事實
        之前提下，始予掣單舉發，堪認證人黃重揚前開證詞，
        應堪採信。從而，受處分人人辯以：未拒絕酒測云云，
        無非卸責之詞，不足採信，本案受處分人確有消極推諉
        不依測試方法吹氣而致機器無法判讀之拒絕酒測行為，
        應堪認定。
五、綜上所述，受處分人確有拒絕接受酒精濃度測試之檢定之違
    規事實，故原舉發單位對受處分人製單舉發，尚難認有何違
    誤之處，是原處分機關依道路交通管理處罰條例第35條第4
    項規定以及違反道路交通管理事件統一裁罰基準及處理細則
    相關內容，而裁處受處分人罰鍰罰鍰6萬元，並吊銷駕駛執
    照，3年內不得考領，並無違誤之處。從而，本件異議為無
    理由，應予駁回。
六、據上論斷，應依道路交通案件處理法第18條，裁定如主文。
中    華    民    國   100    年    11    月    30    日
                    交通法庭    法  官  廖華君
以上正本證明與原本無異。
如不服本裁定，應於裁定送達後5日內，向本院提出抗告狀。
中    華    民    國   100    年    12    月    1     日
                                書記官  許珈綺